【裁判字號】    98,交聲,1918
【裁判日期】    980831
【裁判案由】    交管條例聲異
【裁判全文】
台灣板橋地方法院交通事件裁定        98年度交聲字第1918號
原處分機關  交通部公路局台北區監理所蘆洲監理站
受處分人即
異  議  人  甲○○
上列受處分人因違反道路交通管理處罰條例案件，對於交通部公
路局台北區監理所蘆洲監理站於98年7 月16日所為之處分（原處
分案號：北監蘆字第裁46-C00000000號），聲明異議，本院裁定
如下：
    主  文
原處分撤銷。
甲○○不罰。
    理  由
一、原處分意旨略以：異議人即受處分人甲○○於民國98年7 月
    11日11時5分許，駕駛車牌號碼N2V-198號重型機車，行經臺
    北縣蘆洲市○○街、長榮路口時，因有「闖紅燈（直行）」
    之違規，經臺北縣政府警察局蘆洲分局警員攔停當場開立舉
    發通知單，因異議人拒絕簽收，警員告知其應到案時間及處
    所，並記明事由與告知事項。嗣異議人於應到案日期（即98
    年7 月26日）前到案，原處分機關交通部公路總局臺北區監
    理所蘆洲監理站以異議人違規事實明確，於98年7 月16日以
    北監蘆字第裁46-C00000000號裁決書裁決，依道路交通管理
    處罰條例第53條、第63條第1 項第3 款之規定及違反道路交
    通管理事件統一裁罰基準表，裁處異議人罰鍰新臺幣1,800
    元，並記違規點數3 點。
二、聲明異議意旨略以：異議人當時係由中華街直行光華路，然
    中華街連接光華路之十字路口因為距離很長，自中華街之燈
    號尚綠燈時騎至光華路口已轉換為紅燈，伊因為無法預測轉
    紅燈之時間，竟遭警察攔停掣單舉發，是原處分機關遽以裁
    罰，顯有違誤，爰依法聲明異議，請求撤銷原處分等語。
三、按汽車駕駛人，行經有燈光號誌管制之交岔路口闖紅燈者，
    處新臺幣（下同）1,800 元以上5,400 元以下罰鍰，並應予
    以記違規點數3 點，道路交通管理處罰條例第53條第1 項、
    第63條第1 項第3 款固有明文，惟按法院受理交通事件，準
    用刑事訴訟法之規定，道路交通管處罰條例第89條前段定有
    明文，是以最高法院76 年臺上字第4986號判例所揭櫫「認
    定犯罪事實所憑之證據，雖不以直接證據為限，間接證據亦
    包括在內，然而無論直接證據或間接證據，其為訴訟上之證
    明，須於通常一般之人均不致有所懷疑，而得確信其為真實
    之程度者，始得據為有罪之認定，倘其證明尚未達到此一程
    度，而有合理之懷疑存在而無從使事實審法院得有罪之確信
    時，即應由法院為諭知被告無罪之判決」之刑事訴訟法上重
    要原則，於法院審理違反道路交通管理處罰條例案件時，當
    有其適用，如法院踐行調查證據之程序後，就原處分機關所
    認定之行為人違規事實仍有合理懷疑，而無法確信行為人有
    道路交通管理處罰條例各該處罰條文之構成要件事實時，即
    應依刑事訴訟上罪疑唯輕之原則，作有利於受處分人之認定
    。
四、經查：本件異議人所涉違規事項為「駕車行經有燈光號誌管
    制之交叉路口闖紅燈」之事實，雖有臺北縣政府警察局舉發
    違反交通管理事件通知單（北縣警交大字第C00000000 號）
    1 紙在卷可稽，惟異議人否認有何裁決書所指闖紅燈之行為
    ，並以前詞置辯。經本院依職權至現場履勘後，發現：(一)
    蘆洲市○○街、長榮路口係一通衢要道，該處來往車輛頻繁
    ，而中華街直行至光華路則須經過一半弧形大彎道（現場相
    關位置如卷內附圖及照片）。(二)本院於中華街上，面對光
    華路觀察路況30分鐘後，經以碼錶多次測試由中華街直行光
    華路之紅綠燈號誌，發現該紅綠燈於閃黃燈後變換成紅燈之
    前，僅有4秒鐘之時間，而機車騎士以一般之速度通過該大
    彎道至光華路，平均約需時6至8秒鐘，且若遇車流量較大，
    甚至須耗時10至12秒，足見異議人所辯「自中華街之燈號尚
    綠燈時騎至光華路口已轉換為紅燈」乙節可能為真實。本院
    復審酌原舉發機關就舉發當時情況如何並無其他佐證資料，
    自不得以異議人行駛至光華路舉發地點時，因燈號已變換成
    紅燈，即遽以推論受處分人闖紅燈，從而，異議人辯稱「伊
    無法預測轉紅燈之時間」等情，應堪採信。
五、綜上所述，本件既不能排除受處分人並未闖紅燈之合理懷疑
    ，受處分人上開辯解尚非不足採信，此外，復查無其他積極
    證據足以證明受處分人有原處分機關所認定之前開違規行為
    ，自應作對受處分人有利之認定，從而原處分機關遽對受處
    分人為前開裁決，即難認為允當，自應由本院將原處分撤銷
    ，改諭知受處分人不罰。至於違規現場之標誌、標線或號誌
    設置情形，應責由主管機關再行檢討，並妥為維護，以保障
    道路交通安全及人民權益，附此敘明。
六、據上論斷，應依道路交通案件處理辦法第20條前段，裁定如
    主文。
中    華    民    國    98    年    8     月    31    日
                              交通法庭  法  官  徐子涵
上列正本證明與原本無異。
如不服本裁定，應於裁定送達後五日內敘明抗告理由，向本院提
出抗告狀。
                                        書記官  張桐嘉
中    華    民    國    98    年    8     月    31    日


司法院資訊處製作；財團法人民間司法改革基金會備份。
